臺灣新北地方法院民事判決　　　　　　110年度簡上字第145號
上　訴　人　林梓涵　
被　上訴人　盧賢林　
上列當事人間請求侵權行為損害賠償事件，上訴人對於中華民國
110 年1 月15日本院板橋簡易庭109 年度板簡字第2910號第一審
判決提起上訴，本院於110 年9 月29日言詞辯論終結，判決如下
：
    主  文
上訴駁回。
第二審訴訟費用由上訴人負擔。
    事實及理由
一、被上訴人於原審起訴主張：
    訴外人即原審共同被告吳惠棋（未上訴，該部分已告確定，
    下稱吳惠棋）與上訴人林梓涵均能預見提供個人金融機構帳
    戶與他人使用，將幫助不法份子實施詐欺或其他財產犯罪，
    竟仍均基於幫助詐欺之不確定故意，於民國108 年4 月間，
    先由吳惠棋向上訴人以1 個銀行帳戶1 個月新臺幣（下同）
    16,000元之代價收受上訴人所申設中華郵政股份有限公司帳
    號00000000000000000 號帳戶（下稱系爭帳戶），並由上訴
    人交付給真實姓名、年籍不詳之詐騙集團成員「林惠雯」後
    ，「林惠雯」所屬詐騙集團成員取得系爭帳戶後，即意圖為
    自己不法之所有，基於詐欺之犯意，於108 年5 月1 日下午
    2 時20分許，以電話佯稱係被上訴人之外甥，因購買房子需
    要借錢等語，致被上訴人陷於錯誤，分別於108 年5 月2 日
    上午10時48分許、108 年5 月2 日下午1 時許、108 年5 月
    3 日上午11時1 分許，分別匯款150,000 元、70,000元、14
    0,000 元系爭帳戶，再由不詳之詐騙集團車手提領被上訴人
    所匯之詐欺款項，再以不詳方式轉交集團上游成員，致被上
    訴人受有財物損失新臺幣（下同）360,000 元，又被上訴人
    無端受害而背負債務，醜事又不能張揚，精神受挫，併請求
    上訴人與吳惠棋連帶給付精神慰金140,000 元，共計500,00
    0 元。為此，爰依侵權行為損害賠償之法律關係為請求。並
    聲明：上訴人與吳惠棋應連帶給付原告500,000 元，及自刑
    事附帶民事起訴狀繕本送達翌日起至清償日止，按週年利率
    5%計算之利息。
二、上訴人於原審言詞辯論期日未到庭，亦未提出書狀作任何聲
    明或陳述。
三、原審對於被上訴人之請求，判決上訴人應與吳惠棋連帶給付
    被上訴人360,000 元，及上訴人自109 年3 月31日起、吳惠
    棋自109 年4 月11日起，均至清償日止，按週年利率5%計算
    之利息。併依職權宣告假執行；被上訴人其餘之訴駁回。而
    上訴人對其敗訴部分聲明不服，提起上訴，而就事實之陳述
    及所用證據，除與原判決記載者相同，予以引用外，補稱：
    ㈠被上訴人於109 年與其他被害人都有出席3 、4 月間的調
    解會，唯獨被上訴人不願意接受調解，態度強硬，本人雖因
    一時失察，誤信詐騙集團說詞而將存摺交付，但我並未從中
    獲取任何金錢，被上訴人堅持拿回被騙之款項，應舉證其交
    付款項與上訴人間有何具體關係。㈡我對於刑事判決認定的
    侵權行為事實並無意見，我上訴理由主要是認為不應該將全
    部360,000 元損害由我來負擔等語。並為上訴聲明：㈠原判
    決廢棄。㈡被上訴人在第一審之訴駁回。被上訴人則補稱：
    上訴人基於詐術取財提供郵局戶頭幫助不法份子實施詐欺犯
    罪，業經本院109 年度審簡字第329 號刑事判決認定在案，
    其上訴理由並未有具體正當內容等語。並聲明：上訴駁回。
四、本件兩造爭執之點，應在於：被上訴人依據侵權行為法律關
    係得請求上訴人賠償之金額為若干？茲分述如下：
  ㈠按因故意或過失，不法侵害他人之權利者，負損害賠償責任
    。故意以背於善良風俗之方法，加損害於他人者亦同；共同
    不法侵害他人之權利者，連帶負損害賠償責任。不能知其中
    孰為加害人者亦同。造意人及幫助人，視為共同行為人，民
    法第184 條第1 項、第185 條第1 項、第2 項分別定有明文
    。次按連帶債務之債權人，得對於債務人中之一人或數人或
    其全體，同時或先後請求全部或一部之給付，民法第273 條
    第1 項亦有明定。
  ㈡經查，被上訴人主張因上訴人前揭幫助詐欺取財之行為，致
    其受有損害，上訴人前揭行為已不法侵害原告之財產法益，
    且與被上訴人所受損失間具相當因果關係，而構成民事侵權
    行為等事實，有本院109 年度審簡字第329 號刑事簡易判決
    在卷可參，並經本院調取上開刑事偵審卷宗查核屬實，又上
    訴人就被上訴人主張之前揭事實，亦表示沒有意見（見本院
    簡上卷第70頁），堪認被上訴人前揭主張為真。又本件上訴
    人基於幫助詐欺之意思而為上開行為，使詐欺集團得據以向
    被上訴人詐騙而不法侵害被上訴人財產權，致被上訴人蒙受
    金錢損失360,000 元，依民法第185 條第2 項規定，應視為
    共同侵權行為人，是以，被上訴人依前開規定請求上訴人連
    帶賠償360,000 元，即屬有據，應予准許。
  ㈢另被上訴人尚有請求上訴人應給付精神慰撫金140,000 元等
    云云，按人格權受侵害時，以法律有特別規定者為限，得請
    求損害賠償或慰撫金；不法侵害他人之身體、健康、名譽、
    自由、信用、隱私、貞操或不法侵害其他人格法益而情節重
    大者，被害人雖非財產上之損害，亦得請求賠償相當之金額
    ，民法第18條第2 項、第195 條第1 項前段分別定有明文。
    是得請求非財產上之損害賠償者，僅以法條列舉之身體、健
    康、名譽、自由、信用、隱私、貞操，或不法侵害其他人格
    法益而情節重大者為限，如係財產上之損害，即使損失重大
    致被害人有感情上之痛楚，亦非可依前揭法條規定請求精神
    慰撫金。經查，上訴人所為前開不法侵權行為係侵害被上訴
    人之「財產法益」，而非「人格法益」，且查，被上訴人復
    未主張有何其他人格權受侵害之情形，是被上訴人主張上訴
    人應賠償精神慰撫金140,000 元等云云，於法無據，此部分
    請求應予駁回。
五、綜上所述，被上訴人依侵權行為損害賠償之法律關係，請求
    上訴人與吳惠棋連帶給付360,000 元，及吳惠棋自刑事附帶
    民事起訴狀繕本送達翌日即109 年4 月11日起、上訴人自刑
    事附帶民事起訴狀繕本送達翌日即109 年3 月31日起，均至
    清償日止，按週年利率5%計算之利息，為有理由，應予准許
    。逾此部分之請求，為無理由，應予駁回。故原審判決判命
    上訴人應與吳惠棋連帶給付被上訴人360,000 元，及上訴人
    自109 年3 月31日起至清償日止，按週年利率5%計算之利息
    ，並依職權宣告假執行，經核於法並無不合。上訴意旨指摘
    原審判決不當，求予廢棄改判，為無理由，應予駁回。
六、本件判決基礎已臻明確，兩造其餘之攻擊防禦方法及訴訟資
    料，經核與判決基礎不生影響，爰不一一論駁，併予敘明。
七、據上論結，本件上訴為無理由，依民事訴訟法第436 條之1
    第3 項、第449 條第1 項、第78條，判決如主文。
中    華    民    國   110    年    10    月    27    日
                  民事第一庭  審判長法  官  張紫能
 
                                    法  官  毛崑山
 
                                    法  官  張惠閔
以上正本證明與原本無異。
本判決不得上訴。
中    華    民    國   110    年    10    月    27    日
                                    書記官  林沂㐵